# 长期股权投资好难啊，求版主解答，谢谢！！

提问人：aonierjie 时间：2016-01-19 10:12:16
甲公司 2012 年初取得乙公司10%的股权，划分为可供出售金融资产核算。 2013 年 5 月，甲公司又从母公司A手中取得乙公司50%的股权，对乙公司实现控制。第一次投资支付银行存款 300 万元，当日乙公司可辨认净资产公允价值为2 800万元，所有者权益账面价值为2 500万元； 2012 年底可供出售金融资产未发生公允价值变动；第二次投资时支付银行存款1 700万元，当日乙公司可辨认净资产公允价值为3 500万元，所有者权益账面价值为3 300万元，取得控制权日原投资的公允价值为 350 万元。假定不考虑其他因素，已知该项交易不属于一揽子交易。则增资时影响甲公司资本公积的金额为 A、 70 万元 B、－ 70 万元 C、－ 20 万元 D、 20 万元 【答案解析】 本题属于同一控制下多次交易分步实现企业合并。在增资时，甲公司应按照合并日应享有被投资方所有者权益的账面价值份额作为长期股权投资的入账价值＝3 300×（10%＋50%）＝1 980（万元），而这一金额与原投资的账面价值加上新增投资付出对价的账面价值之和的差额应调整资本公积——股本溢价，所以影响资本公积的金额＝1 980－（ 300 ＋1 700）＝－ 20 （万元）。
如上为一个例题和答案解析，我有如下疑问，请帮忙解答，谢谢！ 1 、多次交易形成的同一控制下的控股合并： 新增投资部分初始投资成本=合并日初始投资成本-原长期股权投资账面价值 如例题中所示，已指明第二次购买时原投资的公允价值为 350 万，那么原投资的账面价值不也是 350 万么？为什么答案用的是-300，而不是 350 ？这个原投资的账面价值难道我理解错了么？ 2 、多次交易形成的同一控制下的控股合并 和 因增资由金融工具计量转换为成本法 这两种情况有何不同？ 计算合并日
的初始成本，方法完全不一样： 多次交易形成的：合并日初始投资成本=合并日相对于最终控制方而言的被合并方所有者权益账面价值×全部持股比例+包括最终控制方收购被合并方而形成的商誉 新增投资部分初始投资成本=合并日初始投资成本-原长期股权投资账面价值 金融工具转换成本法：转换后长期股权投资初始投资成本=原投资账面价值+新增投资成本 这两类有包含和被包含的情况么？
不好意思，自学的这块，感觉疑问很多，还请大神给予解答，谢谢！！！

回答人：chenyiwei
1 、甲对乙第一次投资时仅取得 10 ％股权，并未形成企业合并，因此该次投资的初始成本应按实际支付的对价款 300 计量。 2 、前者最终是同一控制下合并，而后者最终是非同一控制下合并。当金融工具转成本法时，投资成本＝该金融工具于转换日（购买日）的公允价值＋追加投资成本，并可能确认原金融资产的处置损益。这两种情况的差异是由同一控制下合并的权益结合法和非同一控制下合并的购买法这两者之间的根本差异所导致的。

提问人：aonierjie 时间：2016-01-20 09:39:59
首先很感谢陈版的解释，原本想给您发私信，但是我刚申请的号，发不了，我刚学习到这块，疑问比较多。 对于以上的题目中您给予的第一个回答，我还是有疑问： 既然是多次交易形成的同一控制下的控股合并，那么： 新增投资部分初始投资成本=合并日初始投资成本-原长期股权投资的账面价值 原长期股权的账面价值即可供出售金融资产的账面价值，虽然题目中给明在 2012 年底金融资产的公允价值未发生变动，但是在 2013 年 5 月取得控制权日其公允价值已经变成了 350 万，有人说因为未到资产负债表日，所以该金融资产的公允价值上升的 50 万未上账，因此其账面价值仍为 300 万，难道除了年度资产负债表日外没有季度和月度吗？这种说法好牵强！ 还是说这个公式中的原长期股权投资的账面价值就是指其初始的投资成本，但后面由金融工具转换成成本法时教材上又其账面价值=公允价值，请问陈版，这到底该如何理解，谢谢！

回答人：chenyiwei
因为本案例中的增值 50 万元是在取得控制权之前形成的，所以比较合理的做法是确认该 50 万的公允价值变动并计入其他综合收益，再按 350 万作为转换日原投资的账面价值。

回答人：chenyiwei
这个问题取决于原先作为金融资产核算期间是按成本还是公允价值进行后续计量。虽然一般情况下对此类无活跃市场的金融资产可按成本计量，但如果有了确定的公允价值信息，仍可以调整确认。

提问人：Alisa_wang 时间：2016-07-30 18:10:38
陈老师，是不是可以这样理解： 1.可供出售金融资产增资变为同一控制下企业合并的，原有投资是成本法计量的，不需要考虑合并日的公允价值与账面价值的差异。因为合并长期股权投资入账价值与为企业合并支付的对价账面价值之间的差额，依次调整资本公积，留存收益。说明，企业用于支付合并对价的是非货币性资产的，只能用账面价值，不确认资产处置损益。 2.可供出售金融资产增资变为同一控制下企业合并的，原有投资是公允价值计量的，需要先将合并日账面价值调整为公允价值，那其他综合收益转出的时候，是转入投资收益？还是资本公积呢？如果是转入投资收益，那 1 楼举例的答案，影响金额资本公积就是-70了，跟答案不一样了。 3.可供出售金融资产增资变为非同一控制下企业合并的，按原投资账面价值（解释为即公允价值）+新增投资做为长期股权入账价值，原计入其他综合收益的累计公允价值转入当期损益。 4.可供出售金融资产增资，依然是三无投资的，增加投资后投资成本=原持有股权账面价值（或公允价值，看后续计量方式）+新增投资成本？这样对吗，准则中也没有相关的表述。 分两次购入可供出售金融资产后减资，依然是三无投资的，减少部分相对应的成本和其他综合收益是如何确认，是账面投资不区分对结转哪次的，以账面价值按比例结转是吗？5.丧失控制权的处理方式，是在合并报表层面将剩余股权按公允价值重新计量，确认当期投资收益=（处置股权取得对价+剩余股权公允价值）-（原持股比例计算应享有原子公司自购买日开始持续计算的净资产份额+商誉），这个对于后续有重大影响用权益法核算的股权来说，个别报表与合并报表处理方式存在差异。但对后续无重大影响确认为可供出售金融资产的投资来说，个别报表和合并报表都将剩余股权重新计量了。那么，在编合并报表的时候，是先将个别报表确认的剩余计量相应的投资收益先抵销掉，再计算合并报表应该确认的投资收益吗？

回答人：chenyiwei
1 、是。 2 、其他综合收益暂不转出，到处置股权时按比例转入投资收益。 3 、是。 4 、是。分两次购入可供出售金融资产后减资，其成本和公允价值变动都是按比例结转的，不区分处置的是哪期购入的投资。 5 、也可以这样处理。

提问人：Alisa_wang 时间：2016-07-31 10:13:44
陈老师，您好： 1.同一控制下企业合并初始投资成本与达到合并前的股权投资账面价值加上合并日新增投资支付对价的账面价值之和的差额，依次调整资本公积、留存收益； 非同一控制下企业并合并初始投资成本=原股权投资的账面价值+新增投资成本 都说的是账面价值，但如果合并前持有的资产是可供出售金融资产，这个账面价值所指还是有区别的：如果是同一控制下企业合并，账面价值指的是：原以成本法后续计量的，就是账面价值；原以公允价值计量的，账面价值就是公允价值。如果是非同一控制下企业合并，无论之前用成本法计量还是公允价值计量，都要以合并日的公允价值确认。对吗？

回答人：chenyiwei
可以这样理解。

提问人：我爱新视野 时间：2016-12-23 09:30:01
母公司拥有A公司100%的股权 ，A公司持有上市B公司40%的股权，现母公司整体上市的需要，国资委同意将A公司变为母公司，原母公司成为A公司的子公司，请问老师原母公司和A公司现如何进行账务处理？

回答人：chenyiwei
看具体业务方案。只有业务方案明确后才能讨论账务处理。

提问人：我爱新视野 时间：2017-01-08 17:21:01
我今天拿到了国资委的批文，国资委的批文内容大概如下： 为了推进母公司整体上市，同意将A公司持有B公司（上市公司）40%的股权先无偿划转给母公司。另外为了解决母公司整体上市后控股关系，同意将原子公司A公司（非上市公司）作为母公司整体上市后的控股股东。 请问老师原母公司和A公司现如何对其长投进行账务处理？

回答人：chenyiwei
你可以查阅《瑞华研究》中关于母子颠倒重组的内容。

提问人：呼叫帮助 时间：2017-02-10 22:40:04
引用案例， 为了推进母公司整体上市，同意将A公司持有B公司（上市公司）40%的股权先无偿划转给母公司。另外为了解决母公司整体上市后控股关系，同意将原子公司A公司（非上市公司）作为母公司整体上市后的控股股东。 请问陈版，母子颠倒重组后的当年度，则原母公司年初合并报表期初数是与上年度的合并数一致，还是按原母公司重组后数的框架重新编制合并报表年初数？

回答人：chenyiwei
如果只是母子颠倒，合并范围不变，则合并报表中的资产、负债项目的年初数不变，但权益类项目需按照新的母公司报表为基础进行追溯调整。

提问人：呼叫帮助 时间：2017-02-11 21:51:08
请问陈版，母子颠倒重组后的当年度，则原母公司年初合并报表期初数是与上年度的合并数一致，还是按原母公司重组后数的框架重新编制合并报表年初数？ 您的回复为：如果只是母（A公司）子（B公司）颠倒，合并范围不变，则合并报表中的资产、负债项目的年初数不变，但权益类项目需按照新的母公司报表为基础进行追溯调整。您这是对重组后的新的母公司即B公司而言的吧？ 若是的话，我想问的问题是：如果只是母（A公司）子（B公司）颠倒，子公司B公司变为母公司，原母公司A公司变为B公司的子公司，重组后，原母公司A公司仍需要编制合并报表。 请问：母（A公司）子（B公司）颠倒重组后，原母公司（A公司）仍需要编制合并报表，则合并报表的期初数是沿用重组前上年度的合并数，还是按原母公司（A公司）重组后数的框架重新编制合并报表年初数？

回答人：chenyiwei
这种情况相当于原母公司A剥离出一块业务（B），A自身的合并报表仍按正常的合并报表编制原则，期初数不变，本期内按照划出业务于处置日的净资产冲减权益。不需要按A重组后的框架调整其合并报表年初数。

提问人：呼叫帮助 时间：2017-02-25 22:24:01
2013 计学撮要 问题 1-2-15（以非货币性资产出资设立子公司或对子公司增资的问题——以账面价值 为零的无形资产出资） 解答中要这样一句话： 在某些情况下，母公司将非货币资产投入非全资子公司也可能具有商业实质，例如： （ 1 ）母公司（集团）将非货币资产投入下属的已上市子公司，实现集团经营业务的整体上市。由于母公司以原先持有的非上市经营性资产换取了上市公司的股权，而上市公司股权的估值方法、估值结果、价值波动性、流通性等与非上市资产存在重大差异，因此具有商业实质。 陈版，对于母公司（集团）将非货币资产投入下属的已上市子公司，实现集团经营业务的整体上市，则母公司在合并报表时是否需要将因具有商业实质而确认的营业外收入进行抵销，还是不抵销？

回答人：chenyiwei
母公司个别报表层面具有商业实质，可以确认相关资产的处置损益，但合并报表层面仍需抵销。

提问人：testacc 时间：2017-05-22 16:02:17
陈版，我借此追问一个问题：如果是投出可供出售金融资产，实现同一控制下企业合并，则之前确认的其他综合收益在合并日转出还是在以后处置时再转呢？非同一控制下在购买日就转了、

回答人：chenyiwei
在合并日转出，因为对应的可供出售金融资产已不存在，应转入资本公积。

提问人：testacc 时间：2017-05-23 09:09:19
谢谢陈版，对您对我的答复进行追问：非同一控制下是转入投资收益，同一控制下是转入资本公积（可是可供也没离开集团啊？），这样吗？

回答人：chenyiwei
同一控制下合并中，作为合并对价的可供出售金融资产原对应的其他综合收益转入资本公积，主要是基于同一控制下合并不得产生损益的规定，所以做了特殊处理。非同一控制下合并就完全是正常处理了。